【裁判字號】    99,交聲,62
【裁判日期】    990115
【裁判案由】    聲明異議
【裁判全文】
臺灣高雄地方法院交通事件裁定          99年度交聲字第62號
原處分機關  交通部公路總局高雄區監理所
法定代理人  劉育麟
異  議  人
即受處分人  甲○○
上列受處分人因違反道路交通管理處罰條例案件，對於交通部公
路總局高雄區監理所民國98年12月29日所為之處分（原處分案號
：高監自裁字第裁80-N00000000號）聲明異議，本院裁定如下：
    主  文
原處分撤銷。
    理  由
一、原處分意旨以：異議人即受處分人甲○○（下稱異議人）於
    民國97年6 月21日0 時13分許，飲酒後駕駛車牌號碼8905-M
    E 號自用小客車，行經高雄縣鳥松鄉○○路與正修路口時，
    為警攔檢查獲，測得異議人呼氣酒精濃度達每公升0.68毫克
    ，爰依道路交通管理處罰條例第35條第1 項第1 款，裁處異
    議人罰鍰新臺幣（下同）4 萬9 千5 百元，吊扣駕駛執照12
    個月，並施以道安講習。
二、異議意旨略以：異議人上開違規行為，業經臺灣高雄地方法
    院檢察署檢察官以97年度偵字第18699 號予以緩起訴處分確
    定，異議人已履行緩起訴處分向國庫支付40000 元，原處分
    機關仍裁處罰鍰49500 元，爰依法聲明異議。
三、按汽車駕駛人，駕駛汽車經測試檢定有酒精濃度超過規定標
    準之情形者，處1 萬5 千元以上6 萬元以下罰鍰，並當場移
    置保管其車輛及吊扣其駕駛執照1 年，道路交通管理處罰條
    例第35條第1 項第1 款定有明文。而所謂酒精濃度超過規定
    之標準者，依道路交通安全規則第114 條第2 款之規定，係
    指汽車駕駛人飲用酒類或其他類似物後其吐氣所含酒精濃度
    超過每公升0.25毫克或血液中酒精濃度超過0.05% 以上者。
    次按於94年2 月5 日公布，並自95年2 月5 日施行之行政罰
    法第26條第1 項規定：「一行為同時觸犯刑事法律及違反行
    政法上義務規定者，依刑事法律處罰之。但其行為應處以其
    他種類行政罰或得沒入之物而未經法院宣告沒收者，亦得裁
    處之」；再按於94年12月28日修正公布，並自95年7 月1 日
    施行之道路交通管理處罰條例第35條第8 項規定：「……前
    項（指有酒精濃度超過規定標準而駕駛車輛等情形）汽車駕
    駛人，經裁判確定處以罰金低於本條例第92條第3 項所訂最
    低罰鍰基準規定者，應依本條例裁決繳納不足最低罰鍰之部
    分。」參諸上開條文之規定，可認道路交通管理處罰條例第
    35條第8 項，為行政罰法第26條第1 項之特別規定。再按被
    告所犯為死刑、無期徒刑或最輕本刑3 年以上有期徒刑以外
    之罪，檢察官參酌刑法第57條所列事項及公共利益之維護，
    認以緩起訴為適當者，得定1 年以上3 年以下之緩起訴期間
    為緩起訴處分，刑事訴訟法第253 條之1 定有明文，又依同
    法第253 條之2 第1 項規定，檢察官為緩起訴處分者，得課
    被告予一定之負擔或指示，其中緩起訴之被告若依檢察官緩
    起訴處分命令，向公益團體繳納捐款，即係履行檢察官為緩
    起訴處分命令，該等金錢給付，並得為民事強制執行名義，
    受處分人因上開緩起訴處分而剝奪其財產權，主觀上前揭金
    錢給付義務亦具有強制性、懲罰性，雖不若易科罰金係以支
    付金錢作為自由刑之替代，惟經由緩起訴處分條件之履行使
    其免於遭檢察官發動起訴程序，仍具有替代刑罰之效果，實
    質上應屬於行政罰法第26條第1 項所稱之「刑事法律處罰」
    ，而有行政罰法第26條第1 項「一事不二罰」規定之適用。
    則修正後道路交通管理處罰條例第35條第8 項所規定之罰金
    ，解釋上亦應包括依檢察官處分命令，而向公益團體繳納捐
    款在內。故受處分人既依檢察官之緩起訴處分命令，向公益
    團體繳納捐款，即係履行檢察官為緩起訴處分命令，與受刑
    事處罰無異。
四、經查：
  (一)異議人於97年6 月21日0 時13分許，在飲酒後呼氣酒精濃度
    為每公升0.68毫克之情形下，駕駛車牌號碼8905-ME 號自用
    小客車，行經高雄縣鳥松鄉○○路與正修路口時，為警攔檢
    查獲，並由原處分機關就酒後駕車部分之交通違規行為裁處
    罰鍰4 萬9 千5 百元、吊扣駕駛執照12個月並施以道路交通
    安全講習之事實，業據異議人自承在卷，並有高雄縣政府警
    察局舉發違反道路交通管理事件通知單及原處分機關高監自
    裁字第裁80-N00000000號違反道路交通管理事件裁決書附卷
    可稽，堪以認定。
  (二)又異議人於上開時、地酒後駕車，業經高雄地檢署為緩起訴
    處分確定，處分內容指定受處分人應於緩起訴處分確定後6
    個月內分6 期支付公庫4 萬元，異議人並已繳納完畢，緩起
    訴時間自97年8 月27日至99年8 月26日等情，為受處分人所
    不爭執，且有臺灣高雄地方法院檢察署檢察官97年度偵字第
    18 699號緩起訴處分書、臺灣高等法院被告前案紀錄表各1
    份在卷可憑。按受處分人於緩起訴期間內，若有刑事訴訟法
    第253 條之3 第1 項規定之情形，檢察官尚得依職權撤銷原
    處分，繼續偵查或起訴，是於緩起訴之猶豫期間內，受處分
    人之刑事訴追程式仍未終局確定，必須受檢察官持續觀察，
    其緩起訴處分一旦經檢察官撤銷，並依法追訴，法院仍得依
    審理結果，為受處分人有罪科刑之裁判，另受處分人先前所
    繳納之緩起訴處分金，依刑事訴訟法第253 條之3 第2 項規
    定，乃不得請求返還或賠償，是於緩起訴期間未確定期滿前
    ，其「刑事法律處罰」尚未告確定，自無從依道路交通管理
    處罰條例第35條第8 項規定就其與「本條例第92條第4 項所
    訂最低罰鍰基準規定」相較，是依行政罰法第26條之立法意
    旨，在緩起訴處分尚未實質確定前（即緩起訴猶豫期間經過
    而未經撤銷），行政機關尚無得為行政裁罰之餘地。
  (三)綜上所述，本件異議人既因同一酒後駕車事實同時觸犯刑事
    法律及違行政法上義務，其緩起訴期間於99年8 月26日方屆
    滿，異議人之刑事處罰之罰金尚未確定前，原處分機關尚無
    從依道路交通管理處罰條例第35條第8 項裁決其繳納不足最
    低罰鍰之數額，是原處分機關逕以異議人酒精濃度超過規定
    標準而對其裁處罰鍰49500 元部分，即有可議之處，應由本
    院予以撤銷，由原處分機關視緩起訴處分之終局執行結果，
    另為適法之處分。另原處分機關裁處異議人吊扣駕駛執照12
    個月及施以道安講習部分，雖屬其他種類之行政裁罰，惟本
    件酒後駕車只有一個交通違規行為，有關其處罰效果之罰鍰
    、吊扣駕駛執照與施以道路交通安全講習應無從分離（台灣
    高等法院暨所屬法院98年度法律座談會意見參照），自應由
    本院一併予以撤銷，待原處分機關視緩起訴處分之終局執行
    結果，再一併為適法之處分。
五、據上論斷，應依道路交通案件處理辦法第20條前段，裁定如
    主文。
中    華    民    國    99    年    1    月    15    日
                  交通法庭    法  官  王淑惠
以上正本證明與原本無異。
如不服本裁定應於送達後5日內向本院提出抗告狀。
中    華    民    國    99    年    1    月    18    日
                              書記官  黃旭淑


司法院資訊處製作；財團法人民間司法改革基金會備份。
